臺灣高等法院民事裁定                  100年度抗字第981號
抗  告  人  超楊國際文化事業股份有限公司
法定代理人  呂世墉
上列當事人因宣告證券無效事件，抗告人對於中華民國100年6月
8日臺灣臺北地方法院100年度除字第1481號所為裁定，提起抗告
，本院裁定如下：
    主  文
抗告駁回。
抗告費用由抗告人負擔。
    理  由
一、本件抗告人於民國（下同）99年12月21日簽發以安泰商業銀
    行長安東路分行為付款人、支票號碼ACD787639、ACD787640
    ，票面金額各5萬元之支票2張（下稱系爭證券），交付案外
    人林蘇蘭後不慎遺失，經向原法院以100年度司催字第259號
    案聲請公示催告，嗣抗告人以申報權利期間屆滿後無人申報
    及提出系爭證券，聲請原法院宣告系爭證券無效。原裁定以
    抗告人自陳系爭證券遺失時之執票人為林蘇蘭，核與聲請公
    示催告及除權判決之要件未合等語，駁回抗告人之聲請。
二、抗告意旨略以：民事訴訟法關於聲請公示催告之規定，並未
    以遺失票據之人為限，且依原法院印製之「如何辦理聲請宣
    告證券無效之公示催告及除權判決」說明（下稱原法院說明
    ）所載，抗告人雖非執票人，惟係發票人，負有付款之責，
    具實質利害關係，且已登報三月命拾得者申報權利無果，自
    得聲請法院宣告系爭證券無效。抗告人信上開說明書而提起
    本件聲請，如上開說明書有誤，應屬原法院之責任。且依案
    外人林蘇蘭「遺失案件報案證明申請書」及台灣票據交換所
    「票據掛失止付通知書」所載，系爭證券確屬遺失無訛。原
    裁定未慮及發票人及受款人之權利，駁回抗告人之聲請，容
    有違誤，爰請求廢棄等語。
三、按票據喪失時，票據權利人得為公示催告之聲請，票據法第
    19條定有明文。宣告證券無效之公示催告程序，如為無記名
    證券或空白背書之指示證券，得由最後之持有人為公示催告
    之聲請；前項以外之證券，得由能據證券主張權利之人為公
    示催告之聲請，民事訴訟法第556條、第558條第1、2項定有
    明文。
四、查抗告人既已將系爭證券交付案外人林蘇蘭，則系爭證券之
    票據權利人即為林蘇蘭，而非抗告人。原法院印製之說明記
    載「因支票、本票、匯票、股票及其他得以背書轉讓之證券
    被竊、遺失或滅失，聲請公示催告，應由喪失證券之權利人
    （如發票人、執票人、受款人、股東）為之」，亦載明應由
    喪失票據之權利人聲請公示催告（見本院卷第6頁)，其後以
    括號例示之發票人、執票人、受款人與股東，均應符合為「
    喪失票據之權利人」之前提，發票人如已將票據轉讓交付他
    人，票據權利人即為執票人，發票人則應依票載文義負責，
    自非票據法第19條規定之「票據權利人」，或民事訴訟法第
    558條規定「能據證券主張權利之人」， 抗告人主張其為發
    票人當然可聲請宣告證券無效，容有誤會。原裁定因認系爭
    證券遺失時之執票人為案外人林蘇蘭，抗告人非票據權利人
    ，而駁回抗告人之聲請，核無違誤。抗告意旨指摘原裁定之
    不當，求予廢棄，為無理由，應予駁回。
五、據上論結，本件抗告為無理由，爰裁定如主文
中    華    民    國   100    年    9     月    21    日
                    民事第三庭
                        審判長法  官  林敬修
                              法  官  劉勝吉
                              法  官  張靜女
正本係照原本作成。
不得抗告。
中    華    民    國   100    年    9     月    21    日
                              書記官  蕭麗珍